臺灣臺北地方法院民事判決　　　　　　　 94年度建字第257號
原　　　告　金源豐工程有限公司（原名：捷晉工程有限公司）
法定代理人　甲○○
訴訟代理人　徐維良律師
被　　　告　年豐營造股份有限公司（原名：大協進營造廠股份
　　　　　　有限公司）
法定代理人　丙○○
訴訟代理人　乙○○
上列當事人間請求給付工程款等事件，本院於民國94年12月15日
言詞辯論終結，判決如下：
    主    文
被告應給付原告新台幣壹佰零貳萬柒仟參佰壹拾柒元，及其中新
台幣參拾參萬玖仟捌佰陸拾肆元部分，自民國九十三年十一月十
七日起至清償日止，按年息百分之五計算之利息；其餘新台幣陸
拾捌萬柒仟肆佰伍拾參元部分，自民國九十三年十月十七日起至
清償日止，按年息百分之六計算之利息。
訴訟費用由被告負擔。
本判決於原告以新台幣參拾肆萬參仟元供擔保後，得假執行。
    事實及理由
一、本件原告起訴時，被告年豐營造股份有限公司（下稱年豐公
    司）之法定代理人原為王少華，嗣於訴訟繫屬中之民國94年
    9月2日變更為丙○○，有臺北市政府94年9月2日府建商字第
    09417860400號函影本1件可參（見本院卷第107-110頁），
    並由原告具狀聲明由丙○○承受訴訟（見本院卷第113頁）
    ，核與民事訴訟法第175條第2項規定尚無不合，應予准許；
    又原告於訴訟繫屬中之94年9月8日言詞辯論時追加聲明願供
    擔保，請准宣告假執行（見本院卷第25頁），核屬追加應受
    判決事項之聲明，被告並無異議而為本案之言詞辯論，依同
    法第255條第1項第3款、第2項規定，亦無不合，均合先敘明
    。
二、原告主張：（一）其於92年10月1日承攬被告年豐公司「新
    企關渡集合住宅興建工程－瀝青混凝土工程」（下稱混凝土
    工程），本工程於其開立93年7月20日之統一發票向被告請
    款後，被告原表示將開立到期日93年11月16日之支票與原告
    ，給付90%之工程款即新台幣（下同）32萬1,172元，惟被告
    迄今尚未支付上述款項，且該工程嗣經業主驗收完成合格，
    被告亦未給付尾款，共計33萬9,864元。（二）其另於89年6
    月19日承攬被告之「公館、長興淨水廠土建及管線工程－道
    路及排水溝工程」（下稱排水溝工程），被告雖曾開立華南
    商業銀行票號IC0000000，93年10月16日到期之支票與原告
    ，欲支付該工程之尾款54萬5,190元，然經其提示卻因存款
    不足而遭退票。（三）其另於91年7月11日承攬被告之「公
    館、長興淨水廠土建及管線工程－500m/m RCP排水涵管埋設
    工程」（下稱涵管工程），被告雖亦曾開立華南商業銀行票
    號IC0000000，93年10月16日到期之支票與原告，欲支付該
    工程之尾款14萬2,263元，然經其提示亦因存款不足而遭退
    票。（四）其數次向被告請求付款，均未獲被告置理，爰依
    承攬契約及票據法律關係，起訴請求被告如數給付上述款項
    。另就遲延利息部分，其中33萬9,864元，由於被告原約定
    開立93年11月16日到期之支票，而未開立，故應自93年11月
    17日起計算法定遲延利息；又被告開立之兩張華南商業銀行
    支票，金額分別為54萬5,190元、14萬2,263元，則均自到期
    日之翌日即93年10月17日起，以年息6%計算遲延利息等語。
    並聲明：（一）被告應給付原告102萬7,317元，及其中33萬
    9,864元部分，自93年11月17日起至清償日止，按年息5%計
    算之利息；其餘68萬7,453元部分，自93年10月17日起至清
    償日止，按年息6%計算之利息。（二）願供擔保請准宣告假
    執行。
三、被告則以：（一）就工程款33萬9,864元之部分，雖為兩造
    間混凝土工程之工程款，然因原告施工之瑕疵，經伊通知改
    善後仍未符業主之需求，導致驗收延宕、不能申請使用執照
    、伊遭業主嚴重扣款等情，伊自得暫不給付該筆款項，為有
    理由。（二）就票款54萬5,190元、14萬2,263元部份，確實
    分別為兩造間排水溝工程、涵管工程之工程尾款，然因伊公
    司總管理處已將當時法定代理人王少華之印鑑索回統一保管
    使用，故王少華依常理，無法開立華南商業銀行票號
    IC0000000、IC00000 00號，93年10月16日到期之支票與原
    告，原告提示之上開兩張支票欠缺形式上真正。伊公司現雖
    尚未清算，然因經營不善已宣告倒閉，且資料散失、找尋不
    易，故對於王少華是否開立上開系爭支票兩張與原告，並不
    知情。伊願與原告和解等語，資為抗辯。並聲明：原告之訴
    及假執行之聲請均駁回。
四、兩造不爭執之事實：
（一）原告原名捷晉工程有限公司，被告原名大協進營造廠股份
      有限公司，有經濟部94年2月22日經授中字第09431708140
      號函、有限公司變更登記表2份、公司基本資料查詢2份影
      本附卷可稽（見本院卷第6-15頁），堪認為真。
（二）原告於92年10月1日與被告訂立契約，承攬被告之混凝土
      工程，該工程於原告開立93年7月20日之發票向被告請款
      後，被告原表示將開立到期日93年11月16日之支票與原告
      ，給付90%之工程款即32萬1,172元，惟被告迄今尚未支付
      上述款項，且該工程嗣經業主驗收完成合格，被告亦未給
      付尾款，共計33萬9,864元，有工程請款申請單、統一編
      號AU00000000號之統一發票影本各1份在卷足憑（見本院
      卷第16、17頁），堪信為真。
（三）原告於89年6月19日與被告訂立契約，承攬被告之排水溝
      工程，迄今積欠該工程之尾款54萬5,190元，尚未支付。
（四）原告於91年7月11日與被告訂立契約，承攬被告之涵管工
      程，迄今積欠該工程之尾款14萬2,263元，尚未支付。
（五）原告所提兩造間「新企關渡集合住宅興建工程－瀝青混凝
      土工程」、「公館、長興淨水廠土建及管線工程－道路及
      排水溝工程」、「公館、長興淨水廠土建及管線工程－
      500m/mRCP排水涵管埋設工程」工程合約影本各1份之形式
      為真正（見本院卷第121頁言詞辯論筆錄）。
（六）原告持有上開華南商業銀行票號IC0000000、IC0000000號
      ，均93年10月16日到期之支票二紙，屆期提示均因存款不
      足遭退票。
五、得心證之理由：
    本件兩造所爭執之事項主要為：（一）兩造間混凝土工程，
    原告施工是否有瑕疵？又原告經通知改善後是否仍未符業主
    之需求，導致驗收延宕、被告遭業主嚴重扣款？（二）原告
    持有之華南商業銀行票號IC0000000、IC0000000號，均93年
    10月16日到期之支票是否真正？經查：
（一）兩造間混凝土工程，原告施工是否有瑕疵？又原告經通知
      改善後是否仍未符業主之需求，導致驗收延宕、被告遭業
      主嚴重扣款？
    1.按當事人主張有利於己之事實者，就其事實有舉證之責任
      。民事訴訟法第277條前段定有明文。又原告於起訴原因
      已有相當之證明，而被告於抗辯事實並無確實證明方法，
      僅空言爭執者，當然認定其抗辯事實非真正，而應為被告
      不利之認定；然原告對於自己主張之事實已為證明之責後
      ，被告對其主張，如抗辯其不實，並提出反對之主張者，
      則被告對其反對之主張，亦應負證明之責，此為舉證責任
      分擔之原則，最高法院18年上字第1679號、第2855號分別
      著有判例可資參照。
    2.查原告主張承攬被告之混凝土工程，該工程於原告開立93
      年7月20日之發票向被告請款後，被告原表示將開立到期
      日93年11月16日之支票與原告，給付90%之工程款即32萬
      1,172元，惟被告迄今尚未支付上述款項，且該工程嗣經
      業主驗收完成合格，被告亦未給付尾款，共計33萬9,864
      元等情，為被告所不否認。被告雖辯稱因原告施工之瑕疵
      ，經伊通知改善後仍未符業主之需求，導致驗收延宕、不
      能申請使用執照、伊遭業主嚴重扣款云云，惟依上開舉證
      責任之規定，自應由被告就該項工程有何瑕疵，及其曾定
      期催告原告修補而不修補，負舉證責任，始得主張瑕疵擔
      保責任（民法第493條規定參照）。而查，被告自陳其對
      於原告承攬之混凝土工程施工存有瑕疵、並因此導致驗收
      延宕、被告遭業主嚴重扣款等情，因公司經營不善、資料
      散失，致未能舉證以實其說（見本院卷第121頁言詞辯論
      筆錄），惟參以該工程今已完工驗收，供業主使用中，為
      被告所不爭執，而被告迄言詞辯論終結時，並未能舉證證
      明，所辯即非可取。依民法第493條規定，被告自不得以
      工作物有瑕疵為由，主張於原告即承攬人修補瑕疵前，行
      使同時履行抗辯，拒絕支付工程款。
    3.按稱承攬者，謂當事人約定，一方為他方完成一定之工作
      ，他方俟工作完成，給付報酬之契約；又報酬應於工作交
      付時給付之，無須交付者，應於工作完成時給付之。工作
      係分部交付，而報酬係就各部分定之者，應於每部分交付
      時，給付該部分之報酬。為民法第490條第1項、第505條
      所分別明定。而查，本件混凝土工程業經原告如期完工驗
      收，供業主使用等情，為兩造所不爭執，原告自得依上開
      規定請求被告給付報酬。
    4.綜上，被告既未能舉證證明原告承攬之上開混凝土工程有
      何瑕疵，其至今猶拒絕給付報酬予原告，自非有據。從而
      ，原告主張於93年7月20日開立發票向被告請款後，被告
      未依約簽發到期日93年11月16日之支票，給付90% 之工程
      款32萬1,172元，嗣該工程經業主驗收完成合格後，被告
      亦未給付尾款，共計33萬9,864元，原告依民法第505條規
      定，請求被告如數給付，自屬有據。
（二）原告持有之華南商業銀行票號IC0000000、IC0000000號，
      均93年10月16日到期之支票是否真正？
    1.按發票人應照支票文義擔保支票之支付。執票人於第130
      條所定提示期限內，為付款之提示而被拒絕時，對於前手
      得行使追索權。但應於拒絕付款日或其後五日內，請求作
      成拒絕證書。執票人向支票債務人行使追索權時，得請求
      自為付款提示日起之利息，如無約定利率者，依年利6釐
      計算。票據法第126條、第131條第1項、第133條分別定有
      明文。
    2.查，原告主張其持有原告所簽發之華南商業銀行票號IC00
      00000、IC0000000號，均93年10月16日到期之支票，經提
      示均遭退票等情，業據提出華南商業銀行票號IC0000000
      、IC0000000號，均93年10月16日到期之支票及台灣票據
      交換所退票理由單影本各2份為證（見本院卷第18、19頁
      ）。被告雖否認上開支票形式上為真正，惟未舉證證明。
      且被告並不否認上開支票發票人印文之真正，故其空言否
      認委無可取。
    3.被告雖辯稱因伊公司總管理處已將當時法定代理人王少華
      之印鑑索回統一保管使用，故王少華依常理，無法開立華
      南商業銀行票號IC0000000、IC0000000號，均93年10月16
      日到期之支票與原告，原告提示之上開兩張支票欠缺形式
      上真正云云，惟票據係文義證券，不得以票據以外之理由
      對抗執票人，而被告並不否認上開二紙支票之發票人印章
      均為真正，此外，被告亦未能舉證證明有何遭他人盜用或
      盜蓋之事實，其所辯仍非可取。自堪認上開支票均屬真正
      。
    4.綜上，原告持有之上開華南商業銀行票號IC0000000、IC0
      000000號，均93年10月16日到期之支票二紙既屬真正，均
      因屆期提示遭存款不足退票，原告依據票據關係請求被告
      給付票款，合計68萬7,453元（計算式：545,190+142,263
      =687,453），亦屬有據。
六、綜上所述，原告主張其承攬被告混凝土工程，被告迄今尚未
    支付上述款項，合計33萬9,864元。其另於89年6月19日承攬
    被告之排水溝工程及於91年7月11日承攬被告之涵管工程，
    被告雖曾分別開立華南商業銀行票號IC0000000、IC0000000
    號，均93年10月16日到期之支票與原告，欲分別支付工程之
    尾款54萬5,190元、14萬2,263元，然經其提示均因存款不足
    而遭退票，其數次向被告請求付款，均未獲被告置理，依承
    攬契約及票據法律關係，起訴請求被告如數給付上述款項，
    並就遲延利息部分，其中33萬9,864元，由於被告原約定開
    立93年11月16日到期之支票，而未開立，應加計自93年11月
    17日起計算法定遲延利息；又被告開立之兩張華南商業銀行
    支票，金額分別為54萬5,190元、14萬2,263元，則均自到期
    日之翌日即93年10月17日起，以年息6%計算遲延利息等語，
    即為可取，被告所辯，則均非可取。從而，原告依據承攬及
    票據關係請求被告給付工程款102萬7,317元（計算式：339,
    864+ 687,453=1,027,317），及其中33萬9,864元部分加計
    自93年11月17日起迄清償日止，以週年利率5%計算之利息；
    其餘68萬7,453元部分，加計自93年10月17日起迄清償日止
    ，以週年利率6%計算之利息，均為有理由，應予准許。
七、本件事證已臻明確，兩造其餘主張、陳述及所提之證據與其
    他未經援用之證據，經核均與判決結果無影響，爰不予一一
    論述，附此敘明。
八、原告陳明願供擔保聲請宣告假執行，核無不合，爰酌定相當
    擔保數額准許之。
九、訴訟費用負擔之依據：民事訴訟法第78條。
中　　華　　民　　國　　94　　年　　12　　月　　29　　日
    　　　　　　　民事第一庭  法      官　張明輝
以上正本係照原本作成
如對本判決上訴，須於判決送達後20日內向本院提出上訴狀
中　　華　　民　　國　　94　　年　　12　　月　　29　　日
                    　　　　　法院書記官　周其祥
